【裁判字號】    92,訴,1706
【裁判日期】    920905
【裁判案由】    山坡地保育條例
【裁判全文】
臺灣板橋地方法院刑事判決                        九十二年度訴字第一七六號
    公  訴  人  臺灣板橋地方法院檢察署檢察官
    被      告  甲○○
    選任辯護人  林育鴻律師
右列被告因山坡地保育條例案件，經檢察官提起公訴（九十二年度偵續一字第一號）
，本院判決如左：
    主  文
甲○○無罪。
    理  由
一、公訴意旨略以：被告甲○○明知台北縣三峽鎮○○○段一Ｏ五四地號土地屬列管
    之山坡地，其非所有權人，亦無使用權，竟未經主管機關許可，亦未得土地所有
    權人同意，即自民國八十七年中某日起，擅自在該地上墾植，並挖掘深坑作為蓄
    水之用，迄八十七年年七月三十日，為前開土地共有人之一乙○○發現，因認被
    告甲○○涉犯山坡地保育利用條例第三十四條第一項之罪嫌。
二、按犯罪事實應依證據認定之，無證據不得推定其犯罪事實；又不能證明被告犯罪
    者，應諭知無罪之判決，刑事訴訟法第一百五十四條、第三百零一條第一項分別
    定有明文。又告訴人之告訴，係以使被告受刑事訴追為目的，是其陳述是否與事
    實相符，仍應調查其他證據以資審認，最高法院亦著有五十二年臺上字第一三０
    ０號判例可資參照。本件公訴人認被告甲○○涉犯前開山坡地保育利用條例第三
    十四條第一項罪嫌，無非係以告訴人乙○○之指述、土地登記簿謄本、照片及台
    北縣政府公函（八十八北府農六字第一二三七三三號）、分管契約及土地複丈成
    果圖等，為其論據。訊據被告甲○○固坦承曾在上開土地種菜直到八十七年初，
    惟堅決否認有何違反山坡地保育利用條例犯行，辯稱：伊並沒有在上開土地挖掘
    深坑，伊以前曾經在前述土地種菜，從日據時代開始伊父親就該該處種菜，父親
    過世後伊才開始種，且一Ｏ五四地號土地名義上登記為陳阿毛所有，實際上伊父
    親也有實際所有，僅因為陳阿毛過世後沒有辦繼承登記，伊是在共有土地上耕作
    ，不違反山坡地保育利用條例等語。經查：
（一）墾植部分
    (1)被告甲○○雖於本院審理中坦承：「日據時代開始我父親有種菜，父親過世後
      ，我才開始種。一直種到約五年前，約八十七年的年初」等語，惟被告甲○○
      從未自白曾於「八十七年年中某日起，迄於八十七年七月三十日」在上開土地
      墾植、種菜。而告訴人乙○○於本院審理中指稱：「（問：該土地何時遭人墾
      植？）挖土機挖好後，我跟農業局檢舉。後來檢察官第一次做不起訴處分，被
      告甲○○就開始在那邊種菜。是約在八十九年年初左右開始種，之前因為我有
      報案，所以他不敢種。」等語（參見本院九十二年八月廿二日審理筆錄），是
      告訴人乙○○指述被告甲○○在上開土地墾植、種菜之行為係自八十九年年初
      開始，告訴人乙○○並未指述被告甲○○於「八十七年年中某日起，迄於八十
      七年七月三十日」有上開土地墾植種菜之行為。
    (2)至告訴人乙○○提出之八十七年七月三十日會同員警前往現場拍攝之照片（參
      見台灣板橋地方法院檢察署八十九年度他字第二二六一號案卷第七頁正面、背
      面），乃深坑、積水之照片，並無遭他人種植蔬菜之照片，是該等照片係並無
      法佐證被告甲○○有於「八十七年年中某日起，迄於八十七年七月三十日」在
      上開土地墾植種菜之行為。
（二）挖掘深坑部分
    (1)被告甲○○自偵查至本院審理中，均堅決否認有於上開土地挖掘深坑之行為，
      而告訴人於本院審理中雖指稱：「（問：你何時發現地號一Ｏ五四號土地有坑
      ？）八十七年七月三十日發現挖土機在挖，我馬上去派出所報案，警察去會勘
      拍照。我親眼看到被告甲○○僱挖土機在挖。警察來的時候，挖土機已經被載
      走。」等語，惟除了告訴人甲○○之指述之外，仍應調查其他證據以審認其指
      述是否確與事實相符。
    (2)台北縣政府八十八北府農六字第一二三七三三號公函雖載有：「經勘查位於三
      峽鎮○○○段一Ｏ五四地號現場有挖掘深坑一處（目前無儲水）且有裸露土情
      形，再經本府函請中國石油公司人員與甲○○先生至現場對指，經甲○○在場
      坦承挖掘深坑一處行為」等語（參見台灣板橋地方法院檢察署八十九年度他字
      第二二六一號案卷第一頁），惟依據該公函內容所示，尚無從得知有何證人親
      自見聞被告甲○○確有坦承挖掘深坑之行為以供本院查證，且本院無從得知台
      北縣政府係依據何種資料製成前開函文內容，尚難認有證據能力，遽為不利被
      告之認定。
    (3)至土地登記簿謄本、照片、土地複丈成果圖僅能證明上開土地上確有一深坑存
      在，尚不能證明該深坑即為被告甲○○所為，亦不得作為告訴人指述之佐證。
（三）綜上所述，公訴人所舉之事證尚不足以認定被告甲○○有於「八十七年中某日
      起，迄八十七年年七月三十日」在上開土地墾植並挖掘深坑之行為。此外，復
      查無其他積極證據足認被告有何公訴人所指之違反山坡地保育利用條例之犯行
      ，既不能證明其犯罪，爰依法諭知無罪之判決。
據上論斷，應依刑事訴訟法第三百零一條第一項前段，判決如主文。
本案經檢察官陳炎辰到庭執行職務。
中      華      民      國      九十二      年      九      月    五    日
                                  臺灣板橋地方法院刑事第三庭
                                          法  官  連育群
右正本證明與原本無異。
如不服本判決，應於判決送達後十日內，向本院提出上訴狀。
                                          書記官  蘇宥維
中      華      民      國      九十二      年      九      月    五    日


司法院資訊處製作；財團法人民間司法改革基金會備份。
